臺灣士林地方法院交通事件裁定　　　 100年度交聲字第530 號
原處分機關　臺北市交通事件裁決所
異　議　人
即受處分人　曹炳瑞
上列異議人即受處分人因違反道路交通管理處罰條例事件，對於
臺北市交通事件裁決所民國100 年6 月13日北市裁罰字第裁22-A
EY041240號處分聲明異議（原舉發案號：臺北市政府警察局北市
警交字第AEY04120號），本院裁定如下：
    主  文
異議駁回。
    理  由
一、按設有左右轉彎專用車道之交岔路口，直行車不得占用轉彎
    專用車道，道路交通安全規則第98條第2 項定有明文。再按
    道路交通管理處罰條例第48條第1 項第7 款規定，汽車駕駛
    人轉彎時，有下列情形之一者，處新臺幣（下同）600 元以
    上1800元以下罰鍰：七、設有左、右轉彎專用車道之交岔路
    口，直行車佔用最內側或最外側或專用車道。另汽車駕駛人
    有上開情形者，除依原條款處罰鍰外，並加記違規點數1 點
    ，同條例第63條第1 項第1 款亦有明定。
二、原處分意旨略以：本件受處分人即異議人曹炳瑞於民國100
    年4 月18日上午8 時36分許，駕駛車牌號碼1395-QT 號自用
    小客車，行經臺北市南港區○○○路○ 段、中央研究院前交
    叉路口（南北向），因直行車占用最內側左轉專用車道，違
    反道路交通管理處罰條例第48條第1 項第7 款規定，處罰鍰
    600 元，並依同條例第63條第1 項第1 款規定記違規點數1
    點。
三、異議意旨略以：當時是交通尖峰時段，伊係依道路交通安全
    規則第102 條規定，遵守路口交通指揮義警指示，於綠燈直
    行，且未阻擋左轉車輛轉彎。又上開路段僅係一百餘公尺設
    有3 線道，最右側為公車停靠站，約莫10餘線公車停靠，最
    左側為左轉車道且僅供進入研究院大門，使用率不高，故於
    上班尖峰時段，將致所有直行車輛僅存中間一線爭道行駛，
    苦不堪言，懇請伸張正義云云。
四、惟查：
  (一)本件異議人即受處分人曹炳瑞駕駛車牌號碼1395-QT 號自用
    小客車，於100 年4 月18日上午8 時36分許，行經臺北市南
    港區○○○路○ 段、中央研究院前交叉路口（南北向），其
    為直行車行駛最內側左轉專用車道等情，業據異議人自承在
    卷，並有臺北市政府警察局北市警交字第AEY041240 號舉發
    違反道路交通管理事件通知單影本1 紙及舉發彩色照片3幀
    附卷可稽，此部分事實洵堪認定。
  (二)按道路交通標誌標線號誌設置規則第188 條明文規定：「指
    向線，用以指示車輛行駛方向。以白色箭頭劃設於車道上。
    本標線設於交岔路口方向專用車道上與禁止變換車道線配合
    使用時，車輛須循序前進，並於進入交岔路口後遵照所指方
    向行駛。本標線之式樣，依其目的規定如左：二、指示轉彎
    ：弧形箭頭。」考其立法目的，係為避免多車道因汽機車駕
    駛人駕車轉彎而造成車流擁擠，影響後方車輛行車之順暢，
    故設置轉彎專用車道，以維護交通秩序及確保交通安全。觀
    之卷附舉發相片3 幀，異議人行經之最內側車道地面已有標
    線繪製左轉箭頭，並有雙白實線之禁止變換車道線，該車道
    顯為左轉專用車道。再細繹卷附照片，參以異議人所稱前情
    ，可認異議人駕駛車輛於路口停止線前並未停等，亦未使用
    左轉方向燈，於進入交岔路口後，猶向前直行，並未左轉，
    其為直行車占用左轉專用車道，至為明確。
  (三)再按道路交通安全規則第102 條第1 項第1 款固規定遇有交
    通指揮人員指揮與燈光號誌並用時，以交通指揮人員之指揮
    為準，惟此乃便利警員在交通流量較大之路段，得以靈活指
    揮之方式紓解交通所設。異議人於聲明異議狀中已明白陳稱
    ：因上班尖峰時刻而致中間直行線道阻塞，故而行經使用率
    不高之左轉車道，而員警竟不能因地制宜權變等語，其又辯
    以：伊係為遵守路口交通指揮義警指示而綠燈直行云云，已
    有前後陳述不一之瑕疵可指。而依異議人所陳各情，異議人
    並非偶經系爭違規地點，亦非誤行該左轉專用車道，實則該
    路口乃為異議人平日上班途經路段，其主觀上本即以直行為
    目的，僅為圖一時之便利而占用左轉彎專用車道直行，其焉
    有可能在路口停等左轉而經指揮交通人員指示後向前直行？
    所辯實與常情不符，故異議人係本其自由意志選擇左轉彎車
    道行走，且已熟悉並可清楚辨識其行走車道之性質，其辯解
    係為遵守路口交通指揮義警指示而綠燈直行云云，顯屬為事
    後合理化其違規行為所為推諉卸責之詞，不足採信。更遑論
    異議人直行車違規占用最內側左轉彎專用車道，指揮交通人
    員本即可以加以排除，否則異議人車行方向之交通號誌若適
    轉換為紅燈，將因異議人為直行車無法直行通過該路口，阻
    擋轉彎專用車道後方車輛之行進，進一步將影響交通秩序及
    車流順暢，而交通動線之流暢安全，有賴用路人全體遵循交
    通安全規則，苟人人因循己便，則交通安全規則豈非虛設，
    更是犧牲多數用路人之權益。
  (四)至於異議人陳稱系爭路段設計不佳，導致尖峰路段直行車輛
    須與公車爭道行駛乙節，查此指摘道路車道設計、規劃等事
    項，並非本院之職權範圍，蓋植基於權力分立之機制，本院
    審認之範圍僅在於確定違規事實之有無及法規範涵攝、適用
    、評價之適當與正確與否，上揭事項乃系爭行政機關之權責
    範圍，本院基於權力分立之機制權責實無審認及置喙之餘地
    ，故本件異議人果仍認為系爭道路車道、標線設置不當或違
    法，宜依循行政救濟之管道，向系爭行政機關反應上開情節
    尋求改正衡平之方法，併此敘明。
五、綜上，異議人直行車占用左轉彎專用車道直行之違規行為至
    屬明確。從而原處分機關審酌異議人違規情形，依道路交通
    管理處罰條例第48條第1 項第7 款規定，對異議人違規行為
    裁處600 元罰鍰，並依同條例第63條第1 項第1 款規定記違
    規點數1 點，核無不當。本件異議為無理由，應予駁回。
據上論斷，應依道路交通事件處理辦法第18條，裁定如主文。
中    華    民    國   100    年    10    月    31    日
                        交通法庭法  官  黃潔茹
以上正本證明與原本無異。
如不服本裁定，應於裁定送達5日內，向本院提出抗告狀。
                                書記官  黃瓊芳
中    華    民    國   100    年    11    月    3     日